臺灣臺南地方法院柳營簡易庭民事判決
111年度營簡字第314號
原      告  謝怡倫  
            謝昇澧  
            謝秉豪  
共      同
訴訟代理人  李慧千律師
被      告  呂維庭  

            曾建能  

上列當事人間請求侵權行為損害賠償事件，經本院柳營簡易庭於
民國111年7月5日言詞辯論終結，判決如下：
    主    文
一、被告應連帶給付原告謝怡倫新臺幣579,883元，及被告呂維
    庭、曾建能分別自民國111年4月3日、民國111年3月22日起
    ，均至清償日止，按週年利率百分之5計算之利息。
二、被告應連帶給付原告謝昇澧新臺幣333,333元，及被告呂維
    庭、曾建能分別自民國111年4月3日、民國111年3月22日起
    ，均至清償日止，按週年利率百分之5計算之利息。
三、被告應連帶給付原告謝秉豪新臺幣333,334元，及被告呂維
    庭、曾建能分別自民國111年4月3日、民國111年3月22日起
    ，均至清償日止，按週年利率百分之5計算之利息。
四、原告其餘之訴駁回。
五、訴訟費用新臺幣19,315元，由被告連帶負擔新臺幣13,040元
    ，其餘由原告負擔。
六、本判決原告勝訴部分得假執行。
    事實及理由
一、被告均經合法通知，無正當理由，均未於言詞辯論期日到場
    ，核無民事訴訟法第386條所列各款情形，爰依原告之聲請
    ，由其一造辯論而為判決。
二、原告起訴主張：
　㈠被告呂維庭於民國110年11月14日上午9時52分許，無照駕駛
    被告曾建能所有車牌號碼000-0000號(原告民事起訴狀誤載
    為BJA-1278號)自小客車(下稱系爭汽車)沿臺南市七股區台1
    7線159公里0公尺處之南向(下稱系爭路段)外側快車道由北
    往南欲變換車道時，因變換車道不當，不慎與騎乘車牌號碼
    000-0000號普通重型機車(下稱系爭機車)行駛在系爭路段機
    慢車道由北往南直行之訴外人謝文祥發生碰撞(下稱系爭事
    故)，致謝文祥顱內出血、腦腫併中樞衰竭及第3、4頸椎錯
    位性骨折(下稱系爭傷害)，雖送醫治療，仍於110年11月19
    日死亡。
　㈡原告為謝文祥之子女，因系爭事故受有下列損害，爰依民法
    第184條第1項前段、第192條第1項、第194條規定，向被告
    呂維庭請求侵權行為損害賠償。又被告呂維庭受僱於被告曾
    建能，被告曾建能明知被告呂維庭未領有駕駛執照，卻仍將
    其所有系爭汽車交予被告呂維庭駕駛並執行職務，依民法第
    188條第1項前段規定，被告間應連帶負損害賠償責任。
　㈢原告因系爭事故所受損害如下：
　⒈醫療費新臺幣(下同)1,850元：
　　謝文祥受系爭傷害後送奇美醫療財團法人奇美醫院(下稱奇
    美醫院)治療，原告謝怡倫為謝文祥支出醫療費用1,850元。
　⒉喪葬費244,700元：
　　謝文祥死亡後，原告謝怡倫為謝文祥進行喪葬事宜，因而支
    出喪葬費244,700元。
  ⒊精神慰撫金，原告謝怡倫、謝昇澧、謝秉豪3人各1,200,000
    元：
　　謝文祥於系爭事故發生時年僅72歲，身體硬朗，本可頤養天
    年，卻因被告呂維庭之過失駕駛行為不慎身亡，並致原告與
    謝文祥天人永隔，無法再盡侍奉父親之天倫，原告所受精神
    痛苦，實非他人得以體會，爰各請求1,200,000元之精神慰
    撫金。
  ㈣原告謝怡倫原得請求賠償之金額為1,446,550元(計算式：醫
    療費1,850元＋喪葬費244,700元＋精神慰撫金1,200,000元＝1,
    446,550元)、原告謝昇澧、謝秉豪則原得請求1,200,000元
    ，惟原告謝怡倫(原告民事陳報狀誤載為謝依倫)、謝昇澧、
    謝秉豪於系爭事故後業已分別領取666,667元、666,667元、
    666,666元之強制汽車責任保險特別補償金，於扣除上開強
    制汽車責任保險特別補償金後，原告謝怡倫、謝昇澧、謝秉
    豪爰分別請求被告連帶賠償779,884元、533,334元、533,33
    4元。
  ㈤並聲明：
　⒈被告應連帶給付原告謝怡倫779,884元，及自起訴狀繕本送達
    翌日起至清償日止，按週年利率百分之5計算之利息。
　⒉被告應連帶給付原告謝昇澧、謝秉豪各533,334元，及自起訴
    狀繕本送達翌日起至清償日止，按週年利率百分之5計算之
    利息。
三、被告均未於言詞辯論期日到場，亦均未提出書狀作何聲明或
    陳述。
四、得心證之理由：
  ㈠原告主張被告曾建能之受僱人即被告呂維庭，於上開時間駕
    駛系爭汽車於行經系爭路段時，欲自外側快車道由北往南變
    換車道，不慎撞擊騎乘系爭機車行駛同路段機慢車道由北往
    南直行之謝文祥，而生系爭事故，謝文祥受有系爭傷害，並
    於110年11月19日死亡，原告謝怡倫、謝昇澧、謝秉豪嗣已
    分別領取666,667元、666,667元、666,666元之強制汽車責
    任保險特別補償金等情，業據原告提出與其所述相符之道路
    交通事故現場圖、臺南市政府警察局佳里分局交通分隊道路
    交通事故當事人登記聯單、奇美醫院診斷證明書、奇美醫院
    收據、玄天金香舖免用統一發票收據、佑佾葬儀社收據、臺
    南市將軍區公所自行收納款項統一收據、臺南市殯葬管理所
    規費收據、原告戶籍謄本、謝文祥繼承系統表等件為證，並
    有臺南市政府警察局佳里分局111年3月11日南市警佳交字第
    1110139680號函檢附之道路交通事故現場圖、道路交通事故
    調查報告表(一)、(二)、處理相驗案件初步調查報告暨報驗
    書、調查筆錄、道路交通事故當事人酒精測定紀錄表、奇美
    醫院診斷證明書、臺南市政府警察局舉發違反道路交通處理
    事件通知單、奇美醫院非病死(或可疑非病死)司法相驗通報
    單、道路交通事故照片附卷可稽，而被告對原告主張之上開
    事實，均已於相當時期受合法之通知，而於言詞辯論期日不
    到場，亦均未提出任何書狀或證據資料爭執前揭原告主張事
    實，依民事訴訟法第280條第3項前段準用同條第1項規定，
    應視同自認，綜合上開證據調查結果，堪信原告之主張為真
    實。
　㈡因故意或過失，不法侵害他人之權利者，負損害賠償責任，
    受僱人因執行職務，不法侵害他人之權利者，由僱用人與行
    為人連帶負損害賠償責任，民法第184條第1項前段、第188
    條第1項前段分別定有明文。又汽車在同向二車道以上之道
    路(車道數計算，不含車種專用車道、機車優先道及慢車道)
    ，除應依標誌或標線之指示行駛外，並應遵守下列規定：六
    、變換車道時，應讓直行車先行，並注意安全距離，道路交
    通安全規則第98條第1項第6款亦有明文。經查，被告呂維庭
    於上開時間駕駛系爭汽車行經系爭路段，於變換車道時未禮
    讓謝文祥所駕為直行車之系爭機車先行，因而與系爭機車發
    生擦撞，致系爭事故發生，被告呂維庭對系爭事故具有過失
    ，自應依上開規定負侵權行為損害賠償責任。又被告呂維庭
    受僱於被告曾建能，而被告呂維庭係於為被告曾建能執行職
    務時構成上開侵權行為，被告曾建能亦應連帶負侵權行為損
    害賠償之責。
  ㈢茲就原告請求賠償項目及金額審酌如下：
  ⒈醫療費、喪葬費部分
    原告謝怡倫主張為謝文祥支出醫療費1,850元、喪葬費244,7
    00元，業據其提出奇美醫院收據、玄天金香舖免用統一發票
    收據、佑佾葬儀社收據、臺南市將軍區公所自行收納款項統
    一收據、臺南市殯葬管理所規費收據等件為證，上開費用核
    屬謝文祥醫療、辦理喪葬事宜之必要支出，依民法192條第1
    項之規定，原告謝怡倫此部分請求，要屬有據，應予准許。
　⒉精神慰撫金部分
    按關於慰撫金之多寡，應以被害人精神上所受之苦痛為準據
    ，亦應審酌被害人之地位、家況及加害人之地位，俾資為審
    判之依據，故應就兩造之身份、職業、教育程度、財產及經
    濟狀況，用以判斷非財產上損害之慰撫金數額。查謝文祥因
    被告呂維庭上開不法侵害行為而亡，死亡時為72歲，原告為
    呂維庭之子女，正待承歡膝下，盡人子孝道，今遭逢此變故
    ，頓失至親，哀痛逾恆，在身心上自均受有相當大之痛苦，
    精神上確實受有痛苦，原告依民法第194條規定，請求被告
    給付精神慰撫金，自屬有據。又原告謝怡倫為大學畢業，目
    前為門診助理，110年度所得為447,560元，名下財產價值合
    計為959,558元；原告謝昇澧為高中畢業，目前為餐飲人員
    ，110年度所得為0元，名下財產價值合計為0元；原告謝秉
    豪為高中畢業，目前為工地人員，110年度所得為25,000元
    ，名下財產價值合計為0元；被告呂維庭為高中肄業，從事
    工業，110年度所得為489,000元，名下財產價值合計為0元
    ；被告曾建能為國中畢業，110年度所得為1,300,000元，名
    下財產價值合計為0元，有原告民事陳報狀、臺南市政府警
    察局佳里分局交通分隊調查筆錄、兩造稅務電子閘門財產所
    得調件明細表、被告曾建能個人戶籍資料查詢結果等件附卷
    為憑。本院斟酌上開情狀，並斟酌兩造之智識程度、經濟狀
    況，認原告謝怡倫、謝昇澧、謝秉豪得請求之精神賠償各以
    1,000,000元為適當，逾此部分之請求，尚嫌過高，不應准
    許。
  ⒊綜上，原告謝怡倫、謝昇澧、謝秉豪得請求被告連帶賠償之
    金額分別為1,246,550元、1,000,000元、1,000,000元。
  ㈣汽車交通事故發生時，請求權人因下列情事之一，未能依本
    法規定向保險人請求保險給付者，得於本法規定之保險金額
    範圍內，向特別補償基金請求補償：一、事故汽車無法查究
    。二、事故汽車為未保險汽車。三、事故汽車係未經被保險
    人同意使用或管理之被保險汽車。四、事故汽車全部或部分
    為無須訂立本保險契約之汽車；特別補償基金依第四十條規
    定所為之補償，視為損害賠償義務人損害賠償金額之一部分
    ；損害賠償義務人受賠償請求時，得扣除之，強制汽車責任
    保險法第40條第1項、第42條第1項分別定有明文。查原告謝
    怡倫、謝昇澧、謝秉豪業已分別受領強制汽車責任保險特別
    補償金666,667元、666,667元、666,666元，依上開說明，
    原告已受領之上開強制汽車責任保險特別補償金自應由其得
    請求之賠償金額扣除，準此，原告謝怡倫、謝昇澧、謝秉豪
    尚得請求被告連帶賠償579,883元、333,333元、333,334元(
    計算式：1,246,550元－666,667元＝579,883元、1,000,000元
    －666,667元＝333,333元、1,000,000元－666,666元＝333,334
    元)。
五、給付無確定期限者，債務人於債權人得請求給付時，經其催
    告而未為給付，自受催告時起，負遲延責任。其經債權人起
    訴而送達訴狀，或依督促程序送達支付命令，或為其他相類
    之行為者，與催告有同一之效力；遲延之債務，以支付金錢
    為標的者，債權人得請求依法定利率計算之遲延利息；應付
    利息之債務，其利率未經約定，亦無法律可據者，週年利率
    為百分之5，民法第229條第2項、第233條第1項前段及第203
    條分別定有明文。查原告之民事起訴狀繕本分別係於111年3
    月23日寄存送達被告呂維庭，於111年3月21日送達被告曾建
    能，有本院送達證書2份附卷可查，是原告請求被告呂維庭
    、曾建能各給付自111年4月3日、111年3月22日起，均至清
    償日止，按週年利率百分之5計算之法定遲延利息，為有理
    由，應予准許，逾此部分請求，則無理由，應予駁回。
六、綜上所述，原告依民法第184條第1項前段、第188條第1項前
    段規定，請求被告連帶給付如主文第1、2、3項所示之金額
    、利息，為有理由，應予准許；逾此範圍之請求，即無理由
    ，應予駁回。又本件係屬民事訴訟法第427條第1項簡易訴訟
    事件所為被告部分敗訴之判決，依同法第389條第1項第3款
    規定，就原告勝訴部分，應依職權宣告假執行。
七、各當事人一部勝訴、一部敗訴者，其訴訟費用，由法院酌量
    情形，命兩造以比例分擔或命一造負擔，或命兩造各自負擔
    其支出之訴訟費用；共同訴訟人因連帶或不可分之債敗訴者
    ，應連帶負擔訴訟費用；法院為終局判決時，應依職權為訴
    訟費用之裁判，民事訴訟法第79條、第85條第2項、第87條
    第1項分別定有明文。本件訴訟費用額確定為19,315元(即第
    一審訴訟費用)，且原告為一部勝訴、一部敗訴。本院審酌
    原告勝訴部分之金額與原告全部請求金額之比例，認應由被
    告連帶負擔13,040元，其餘由原告負擔，爰判決如主文第5
    項所示。
八、據上論結，本件原告之訴為一部有理由，一部無理由，依民
    事訴訟法第436條第2項、第385條第1項前段、第79條、第85
    條第2項、第87條第1項、第389條第1項第3款，判決如主文
    。
中　　華　　民　　國　　111 　年　　7 　　月　　19　　日
                  臺灣臺南地方法院柳營簡易庭
                              法  官  陳協奇
以上正本係照原本作成。
被告如不服本判決，應於送達後20日內，向本院提出上訴狀並表明上訴理由，如於本判決宣示後送達前提起上訴者，應於判決送達後20日內補提上訴理由書（須附繕本）。如委任律師提起上訴者，應一併繳納上訴審裁判費。　　　　　　　　　　　　　　
中　　華　　民　　國　　111 　年　　7 　　月　　19　　日
　　　　　　　　　　　　　　　書記官  洪季杏